【裁判字號】    99,事聲,5026
【裁判日期】    991021
【裁判案由】    聲明異議（消債）
【裁判全文】
臺灣士林地方法院民事裁定            99年度事聲字第5026號
異  議  人
即  債權人  萬泰商業銀行股份有限公司
法定代理人  乙○○
相  對  人
即  債務人  甲○○
上列異議人對於本院司法事務官民國99年5 月27日98年度司執消
債更字第96號認可更生方案之裁定聲明異議，本院裁定如下：
    主  文
異議駁回。
    理  由
一、異議意旨略以：原裁定雖認債務人每月可支配收入金額為新
    臺幣（下同）2 萬3,400 元，惟依原裁定理由第二段第(三)點
    所載，債務人之前配偶每月願資助5,000 元，故其每月可支
    配金額實為2 萬8,400 元，自應將全部所得扣除必要支出後
    全數作為清償債務之用，故扣除每月必要支出1 萬6,188 元
    後，債務人每月可清償金額至少為1 萬2,212 元，原裁定認
    可其每月僅須清償9,000 元，實難謂已盡最大清償能事等語
    。
二、按債務人有薪資、執行業務所得或其他固定收入，法院認更
    生方案之條件公允者，得不經債權人會議可決，逕依債務人
    之聲請或依職權以裁定認可更生方案，消費者債務清理條例
    第64條第1 項定有明文。經查，債務人聲請更生，前經本院
    以97年消債更字第986 號裁定開始更生程序在案，有該裁定
    在卷可參。經查：
  (一)債務人每月薪資約為2 萬2,000 元，另有社會救助金1,400
    元，此有薪資轉帳存摺、社會救助轉帳存摺附卷可參（原審
    卷第142 、143 頁），共計2 萬3,400 元，扣除每月清償金
    額9,000 元後，僅剩餘1 萬4,400 元用以支付日常生活所需
    。又債務人所居住之臺北縣，每人每月最低生活支出為1萬
    零792 元，債務人已離婚，育有一名7 歲之未成年子女，該
    未成年子女之扶養費用應由父母平均負擔，即債務人每月須
    支付未成年子女扶養費5,396 元，加計其個人每月最低生活
    支出1 萬零792 元，為1 萬6,188 元（計算式：10,792÷2
    ＋10,792＝16,188）。而債務人所陳報其與未成年子女之生
    活支出僅為1 萬4,400 元，已低於臺北縣99年度每人每月最
    低生活標準，堪認其確為達成更生方案而撙節支出。
  (二)異議人雖以債務人之前配偶每月另給付5,000 元為由，主張
    其實際收入應為2 萬8,400 元云云。惟查，債務人之前配偶
    所支付之5,000 元，係用以支付房租金額半數之用。而債務
    人每月須支付之房屋租金為1 萬元，有房屋租賃契約書附卷
    可考（原審卷第146 頁至第149 頁），衡諸債務人係居住於
    與其工作地點相同之汐止市，且該房租金額與市場行情相當
    ，而債務人陳報之租金金額復僅以實際支出之5,000 元認列
    等情，則原裁定認可之更生方案，雖未將債務人前配偶資助
    之5,000 元列計收入，惟亦已同時自債務人應支出之必要金
    額中扣除5,000 元，並無漏列債務人收入之情。異議人以原
    裁定認可之更生方案漏計收入5,000 元為由，指摘該更生方
    案未臻公允，尚非有據。
  (三)按消費者債務清理條例之立法目的，本即在於使陷於經濟上
    困境之消費者，得藉更生程序清理債務，以妥適調整其與債
    權人之權利義務關係，保障債權人之公平受償，並謀求消費
    者經濟生活之更生機會，而非單以債務人清償成數、實際清
    償金額或得以減免負債之多寡，作為認定更生方案是否公允
    之唯一標準。且債務人為求增加清償成數，業將清償期延長
    為8 年，並同意每月另提撥年終獎金提撥2 萬8,000 元，用
    以清償債務，足徵其已盡最大之努力。異議人猶以債務人還
    款金額過低，難謂公允為由，提起異議，委無可取。
三、綜上所述，原裁定所認可之債務人更生方案，其內容核屬公
    允，復無消費者債務清理條例第63條、第64條第2 項規定不
    應認可之消極事由存在，不經債權人會議可決，依職權認可
    更生方案，於法相合。異議人執上開事由聲明異議，為無理
    由，應予駁回，爰裁定如主文。
中    華    民    國    99    年    10    月    21    日
                  民事第二庭  法      官  王怡雯
以上正本係照原本作成。
如對本裁定抗告須於裁定送達後10日內向本院提出抗告狀，並繳
納抗告費新臺幣1千元。
中    華    民    國    99    年    10    月    22    日
                              書  記  官  周嫣蘋

司法院資訊處製作；財團法人民間司法改革基金會備份。
